臺灣板橋地方法院交通事件裁定　　　　 94年度交聲字第169號
原處分機關　交通部公路總局臺北區監理所
異　議　人
即受處分人　玉豐鐘錶電器行即林隆盛
上列受處分人因違反道路交通管理處罰條例事件，對於交通部公
路總局臺北區監理所中華民國94年1 月3 日所為之處分（原處分
案號：北監自裁字第裁40-C0P161577號），聲明異議，本院裁定
如下：
    主  文
原處分撤銷。
    理  由
一、按汽車駕駛人停車時，有在道路收費停車處所停車，不依規
    定繳費者，處新臺幣（下同）六百元以上一千二百元以下罰
    鍰，道路交通管理處罰條例第56條第1 項第11款定有明文。
二、本件異議人即受處分人玉豐鐘錶電器行即林隆盛所有之車牌
    號碼GF-8 258號自用小客車，於民國93年10月15日下午6 時
    18 分 許，停放在臺北縣中和市○○路○道路收費停車格停
    車，為臺北縣政府交通局掣發繳費單後，受處分人逾期未依
    規定繳納停車費，經臺北市停車管理處以受處分人有違反行
    為時道路交通管理處罰條例第56條第1 項第11款規定之行為
    逕行掣單舉發，經原處分機關函請舉發單位調查結果，仍認
    受處分人有上開違規行為，乃依道路交通管理處罰條例第56
    條第1 項第11款、違反道路交通管理事件統一裁罰基準表之
    規定，於94年1 月3 日裁處受處分人罰鍰六百元。
三、聲明異議意旨略以：本件違規事實係在道路收費停車處所，
    不依規定繳費之違規行為，非屬道路交通管理處罰條例第7
    條之2 第1 項所列舉得逕行舉發之情形，本件舉發程序於法
    不合，應屬無效之舉發，原處分機關竟據以裁處，亦屬不當
    ，應予撤銷原處分，爰依法聲明異議等語。
四、按汽車駕駛人之行為有左列情形之一，當場不能或不宜攔截
    製單舉發者，得對汽車所有人逕行舉發處罰：一、闖紅燈或
    平交道。二、搶越行人穿越道。三、違規停車而駕駛人不在
    場。四、不服指揮稽查而逃逸，或聞消防車、救護車、警備
    車、工程救險車之警號不立即避讓。五、違規停車或搶越行
    人穿越道，經各級學校交通服務隊現場導護人員簽證檢舉。
    六、其他違規行為經以科學儀器取得證據資料者。道路交通
    管理處罰條例第7 條之2 第1 項已有明定。
五、經查，本件異議人即受處分人所有之車牌號碼GFGF-8258 號
    自用小客車，於前揭時地在道路收費停車處所停車，不依規
    定繳費之違規事實，已據臺北縣政府交通局舉發在案，有本
    件移送書附件舉發違反道路交通管理事件通知單一件附卷可
    稽，且為異議人所不爭執，應堪認定。惟對於舉發違反道路
    交通管理處罰條例之案件，依違反道路交通管理事件統一裁
    罰基準及處理細則第11條第1 項之規定，行為人有道路交通
    管理處罰條例之情形者，應填製舉發違反道路交通管理事件
    通知單，而其交付程序，則依其舉發方式之不同而異其處理
    程序。本件舉發方式依上開舉發單載明係「逕行舉發」，則
    本件原處分機關所為之裁決處分其處罰程序是否合法妥適，
    必先審究其先前之「逕行舉發」程序是否合法。查現行違反
    道路交通管理事件統一裁罰基準及處理細則曾於91年8 月30
    日修正，該細則於修正前即為違反道路交通管理事件統一裁
    罰標準及處理細則，對照前開細則修正前第23 條 （修正後
    該條已刪除）及現行道路交通管理處罰條例第7條 之2 第1
    項之規定內容，前開細則修正前第23條規定，汽車違反道路
    交通管理事件有下列情形之一，當場不能或不宜攔截製單舉
    發者，得逕行舉發之：一、闖紅燈或平交道。二、搶越行人
    穿越道。三、違規停車而駕駛人不在場。四、不服指揮稽查
    逃逸或聞消防車、救護車、警備車、工程救險車之警號不立
    即避讓者。五、以科學儀器取得違規證據資料，足資認定其
    違規事實者。六、各級學校交通服務隊，檢舉違規停車或行
    近行人穿越道時，不暫停讓行人優先通過之車輛，經現場導
    護人員簽證者。可知道路交通管理處罰條例第7 條之2 第1
    項所規定得「逕行舉發」之違規情形，係由修正前之違反道
    路交通管理事件統一裁罰標準及處理細則第23 條 規定內容
    而來，其之所以提升為法律之位階加以規範，實係因交通違
    規案件之舉發方式如何，影響人民權益甚鉅，故立法者認此
    一得「逕行舉發」之情形應由法律加以明文規定，不宜僅訂
    定於道路交通管理處罰條例所授權之法規命令中，俾完全符
    合法律保留原則，以充分保障人民權益。復研諸現行道路交
    通管理處罰條例第7 條之2 第1 項之立法方式，亦得窺知該
    條項第1 款至第5 款所規範之事由乃列舉規定，而於第6 款
    始另闢一概括條款以補列舉事由之不足，則交通勤務警察或
    依法令執行交通稽查任務人員如欲採行逕行舉發之方式取締
    交通違規事件，除舉發行駛於高速公路上之交通違規事件得
    另依高速公路交通管制規則第26條之規定辦理外，均應符合
    道路交通管理處罰條例第7 條之2 第1 項所規範之事由方得
    為之，倘未符合該條例第7 條之2 第1 項所規定之六款情形
    ，即不得由行政機關以其便利、經濟考量任意違反，逕以「
    逕行舉發」之方式舉發違規，否則將置人民權益之保障及法
    律明文之規定於不顧。
六、次查本件交通違規事實乃在道路收費停車處所停車，不依規
    定繳費之違規行為，此種違規情形與「違規停車」不同，尚
    不可相提並論（本件係合法停車後，因未依規定繳費始產生
    違規情事，與「違規停車」係停車之初即有違反道路交通安
    全規則之情形有間），故本件交通違規情形既非屬違規停車
    而駕駛人不在場之情形（參諸道路交通安全規則第111 條及
    第112 條對汽車臨時停車、停車時所為之規範，則違規停車
    應屬違反上開道路交通安全規則之行為），復與上開條例第
    7 條之2 第1 項第6 款（其他違規行為經以科學儀器取得證
    據資料者）所欲規範之情形不符，自無得依道路交通管理處
    罰條例第7 條之2 第1 項之規定予以逕行舉發之餘地。再者
    合法舉發乃原處分機關依法裁罰之前提要件，道路交通管理
    處罰條例第7 條之2 第1 項既已就得「逕行舉發」之情形予
    以明文規定，自亦難以類推適用之方式，對於課予人民不利
    處分之裁罰其前提要件亦認得類推適用前開規定予以逕行舉
    發。是本件舉發單位僅依道路交通管理處罰條例第56條第1
    項第11款及違反道路交通管理事件統一裁罰基準及處理細則
    第11條第1 項第3 款之規定，對受處分人而為逕行舉發，其
    舉發程序於法即有未合。
七、另查，「停車場法」係為加強停車場之規劃、設置、經營、
    管理及獎助，以增進交通流暢，改善交通秩序所制定之法律
    ，其就停車場之設置、規劃及管理事項，固屬於道路交通管
    理處罰條例之特別法。然有關交通違規案件之舉發方式，該
    法並未有如高速公路交通管制規則第26條特別加以明文規定
    得「逕行舉發」之例外情形，亦即就與停車有關之交通違規
    案件，停車場法固可視為道路交通管理處罰條例之特別法，
    惟此應係指實體法內容部分（即行為人有無違規、行為人應
    如何加以處罰之違規構成要件及法律效果，停車場法就與停
    車相關之交通違規案件得優先於道路交通管理處罰條例之規
    定而適用，此可參停車場法第32條之規定），然就與該停車
    有關之交通違規案件應如何加以舉發之程序部分，停車場法
    既未有明文規定（停車場法第13條僅規定就停車設置地點、
    停車種類、收費時間、收費方式、費率及其他規定事項應公
    告周知，變更及廢止時亦同，然並未就合法停車後因未按時
    繳納停車費所生之違規情事應如何舉發加以規範），自應適
    用道路交通管理處罰條例之規定自明。從而本件交通違規案
    件得否以逕行舉發之方式加以舉發，應視其是否符合道路交
    通管理處罰條例第7 條之2 第1 項之規定，尚與停車場法之
    規定無涉，附此敘明。
八、綜上，本件逕行舉發程序於法尚屬無據，其舉發程序即非合
    法，而不合法之舉發，與未舉發無異，是原處分機關未酌上
    情予以詳查，遽依道路交通管理處罰條例第56條第1 項第11
    款規定，裁處受處分人罰鍰六百元，尚有未洽。原處分既有
    前開違法不當之處，自應予以撤銷。至對於本件受處分人確
    有「在道路收費停車處所停車，不依規定繳費」之違規行為
    ，究應如何舉發以符合法令之規範，此恐係立法疏漏，自應
    由原處分機關或原舉發單位再行研議合法妥適之舉發方式，
    或透過修法途徑加以通盤檢討後，另為適法之處分，以符法
    制，並保障人民權益。
據上論斷，應依道路交通案件處理辦法第20條，裁定如主文。
中　　華　　民　　國　　94　　年　　2 　　月　　25　　日
                  交通法庭    法  官  張江澤
以上正本證明與原本無異。
如不服本裁定，應於送達後五日內，向本院提出抗告狀。
中　　華　　民　　國　　94　　年　　2 　　月　　25　　日
                              書記官  林怡秀
